【裁判字號】    97,小上,6
【裁判日期】    970314
【裁判案由】    清償債務
【裁判全文】
臺灣桃園地方法院民事判決          九十七年度小上字第六號
上  訴  人  甲○○
被上訴人    乙○○
上列當事人間請求清償債務事件，上訴人對於中華民國九十七年
一月二十一日本院中壢簡易庭九十七年度壢小字第二Ｏ號第一審
小額民事判決提起上訴，本院判決如下：
    主    文
上訴駁回。
第二審訴訟費用新臺幣壹仟伍佰元由上訴人負擔。
    理    由
一、按對於小額程序之第一審裁判之上訴或抗告，非以其違背法
    令為理由，不得為之，民事訴訟法第四百三十六條之二十四
    第二項定有明文。而所謂違背法令，依同法第四百三十六條
    之三十二準用同法第四百六十八條、第四百六十九條第一款
    至第五款規定，係指判決不適用法規或適用不當者，以及(一)
    判決法院之組織不合法，(二)依法律或裁判應迴避之法官參與
    裁判者，(三)法院於權限之有無辨別不當或違背專屬管轄之規
    定者，(四)當事人於訴訟未經合法代理者，(五)違背言詞辯論公
    開之規定者而言。次依民事訴訟法第四百三十六條之二十五
    規定，小額程序之「上訴狀內應記載上訴理由，表明下列二
    款事項：(一)原判決所違背之法令及其具體內容。(二)依訴訟資
    料可認為原判決有違背法令之具體事實。」，即上訴人於上
    訴狀或理由書內應有具體之指摘，並揭示該法規之條項或內
    容，若係成文法以外之法則，應揭示該法則之旨趣，倘為司
    法院之解釋或最高法院之判例，則應揭示該判解之字號或其
    內容，如上訴狀或理由書未依此項方法表明者，即難認為已
    對原判決違背法令有具體之指摘，其上訴自難認為合法。而
    依同法第四百三十六條之三十二第二項準用同法第四百七十
    一條第一項規定，如上訴狀內未表明上訴理由，上訴人復未
    於提起上訴後二十日內提出理由書者，無庸命其補正，由原
    第二審法院以裁定駁回之。
二、本件上訴人對於原審判決提起上訴後，於民國九十七年二月
    十八日提出上訴理由書，此有上訴理由狀上之收狀日期戳印
    一枚在卷可憑，而其上訴理由書內係稱：（一）依據公司法
    第一百六十七條規定：「公司除依第一百五十八條、第一百
    六十七條、第一百八十六條及第三百十七規定外，不得將股
    份收回、收買或收為質物。」等語，顯見上訴人所執「歡喜
    生活服務有限公司股東權利義務臨時證明書」非屬入股協議
    ，而應為借貸；（二）上訴人前於原審審理時，即業已將被
    告變更為「歡喜生活有限公司」，已屬訴訟變更，然原審法
    院就此變更隻字未提，顯有違反法令之嫌；（三）上訴人雖
    提出「歡喜生活服務有限公司股東權利義務臨時證」，惟所
    獲得之股份究係「歡喜生活服務有限公司」所售予上訴人，
    抑或被上訴人所售予上訴人，均有疑義，是以既係由被上訴
    人出面向上訴人主張借貸，且該金額被上訴人所收取，則該
    借貸關係應成立於被上訴人與上訴人之間；（四）倘本院認
    系爭借貸關無法成立於兩造間，請准上訴人依民事訴訟法第
    四百四十六條規定准予將被上訴人變更為歡喜生活服務有限
    公司等語。
三、經查：
（一）上訴人在原審起訴時，其起訴狀係以被上訴人乙○○為訴
      訟對象，經原審法院將該起訴狀送達予被上訴人乙○○後
      ，上訴人嗣於九十六年十二月二十日雖曾具狀聲請：「更
      正相對人為觀喜生活服務有限公司、法定代理人乙○○。
      」等語，惟其於原審九十七年一月七日行調解及言詞辯論
      程序時當庭陳明：本件伊是對乙○○個人提起訴訟，是個
      人向伊借款等語綦詳，此有是日筆錄可稽，顯見上訴人於
      原審時之訴訟對象確係被上訴人乙○○無訛，是以，原審
      以上訴人在原審時之上開主張為審判範圍，即無不法。
（二）又當事人於小額訴訟程序之第二審程序不得為訴之變更、
      追加或提出反訴，此為民事訴訟法第四百三十六條之二七
      所明定，上訴人雖另主張倘本院認系爭借貸關無法成立於
      兩造間，請准將被上訴人變更為歡喜生活服務有限公司云
      云，亦顯與上開法令相違，要難准許。
（三）至上訴人其餘上訴理由部分，亦僅係對原審認定事實之指
      摘，並未具體指摘原審判決究有何違背法令之處，是其上
      訴與法不合，此外，上訴人於提起上訴後二十日內並未另
      具狀補充上訴理由，依民事訴訟法第四百三十六條之三十
      二第二項準用同法第四百七十一條第一項，本院復毋庸命
      其補正，其上訴自應予駁回。末以，依同法第四百三十六
      條之三十二第一項準用第四百三十六條之十九規定，併予
      確定本件訴訟費用額如主文第二項所示。
四、依民事訴訟法第四百三十六條之三十二第一項、第二項、第
    四百三十六條之十九、第四百四十四條第一項前段、第九十
    五條、第七十八條，裁定如主文。
中   華   民   國   九十七   年    三    月   十四    日
                      民事第四庭審判長法  官  劉克聖
                                      法  官  黃漢權
                                      法  官  石有為
右為正本係照原本作成
                                      書記官  劉寶霞
中   華   民   國   九十七   年    三    月   十四    日


司法院資訊處製作；財團法人民間司法改革基金會備份。
